臺灣嘉義地方法院刑事判決　　　　　　　 94年度訴字第285號
公　訴　人　臺灣板橋地方法院檢察署檢察官
被　　　告　甲○○
　　　　　　　　　　現因另案於臺灣嘉義看守所羈押中
指定辯護人　本院公設辯護人　丙○○
上列被告因偽造有價證券案件，經臺灣板橋地方法院檢察署檢察
官向臺灣板橋地方法院提起公訴（臺灣板橋地方法院檢察署94年
度偵字第1448號)，經臺灣板橋地方法院判決管轄錯誤，移送本
院(臺灣板橋地方法院94年度訴字第739號），茲判決如下：
    主  文
甲○○意圖供行使之用，而偽造有價證券，累犯，處有期徒刑參
年貳月。偽造之本票伍紙 (票號為：WG00000000至WG00000000)
及借據上借款人處偽造之「林明仁」署名壹個及指印壹枚均沒收
。
    事  實
一、甲○○ (原名康樂群，民國89年6月27日更名)曾因竊盜案件
    ，經臺灣高等法院臺中分院於88年10月29日判處有期徒刑1
    年，於89年6月8日執行完畢。詎仍不悔改，竟意圖為自己不
    法所有，基於詐欺取財之概括犯意及行使偽造私文書之犯意
    ，於89年11月19日，在臺中縣太平市○○路163號，冒用「
    林明仁」之名義，在借據上之借款人處偽簽「林明仁」之簽
    名1個及偽造指印1枚，偽造私文書乙紙，持向乙○○借款新
    臺幣 (下同)5萬元而行使，足以生損害於署名林明仁之人，
    並意圖供行使之用，基於偽造有價證券之犯意，於同日上址
    ，在票號：WG00000000至WG00000000之5張空白本票上，偽
    造發票人姓名為「林明仁」並偽蓋指印，票面金額各為1萬
    元整，發票日期均為89年12月10日，到期日分別為89年11月
    20日、89年11月25日、89年11月30日、89年12月5日、89年
    12月10日，而接續偽造上開本票5紙，並將該5紙偽造之本票
    交予乙○○作為上開借款之擔保，致使乙○○陷於錯誤而借
    予甲○○5萬元，復於90年2月間，在前址再冒用「林明仁」
    之名義向乙○○借款3萬元，致使乙○○陷於錯誤而再借予
    甲○○3萬元。惟甲○○事後拒不還款且避不見面，乙○○
    始知受騙。
二、案經乙○○訴由臺灣臺中地方法院檢察署呈請臺灣高等法院
　　檢察署檢察長令轉臺灣板橋地方法院檢察署檢察官偵查起訴
    ，經臺灣板橋地方法院判決管轄錯誤，移送本院。
    理  由
一、按案件由犯罪地或被告之住所、居所或所在地之法院管轄，
    刑事訴訟法第5條第1項定有明文。查被告現因另案於臺灣嘉
    義看守所羈押中，有臺灣高等法院在監在押全國紀錄表1紙
    在卷可按，本院為被告所在地之法院，就本案自有管轄權，
    核先敘明。
二、上開事實，業據被告於本院審理中坦白承認，證人即被害人
    乙○○亦於警詢及檢察官偵查中指述綦詳。此外，並有上開
    偽造之借據1紙及本票5紙在卷可按，而該借據及本票，經本
    院送請內政部警政署刑事警察局鑑定，鑑定結果為：「一、
    有關指紋鑑定部分：送鑑可資比對現場指紙10枚 (附件2借
    據上編號1、2指紋、附件3編號00000000本票上編號1指紋、
    編號00000000本票上編號1指紋、自白書上指紋1枚、收容人
    緊急聯絡人名冊上指紋1枚、講習紀錄表上指紋1枚、自願參
    與作業調查表上指紋1枚、收容人入監應遵守事項表上1枚、
    物品登記表上指紋1枚)均為同一手指所捺，經比對結果，與
    送鑑嘉義地方法院甲○○庭印指紋卡之左姆指指紋相符；餘
    附件2、3上指紋，因紋線模糊不清或特徵點不足無法比對。
    二、略。三、有關鑑定本票上指紋與筆跡先後一節，研判筆
    跡在先、指紋在後。」，有該局94年9月15日刑鑑字第09401
    09689號鑑定書1份附卷可稽 (本院卷第64頁至81頁)，足見
    被告之自白與事實相符。綜上，本件事證明確，被告犯行堪
    以認定，應予依法論科。
三、論罪科刑
(一)按行使偽造有價證券，以取得票面價值之對價，固不另論詐
    欺罪 (最高法院25年上字第1814號、31年上字第409號判例
    參照），但如以偽造之有價證券供作擔保或作為新債清償而
    借款，則其借款之行為，為行使有價證券以外之另一行為，
    其間有方法結果關係，應論以詐欺罪之牽連犯 (最高法院88
    年台上字第4136號判決及同院62年度第一次刑庭庭長會議決
    定一參照)，查被告於89年11月19日向證人乙○○借款時，
    係以偽造之本票5紙作為借款之擔保，此為被告所自承，該
    部分之行為自應另論刑法第339條第1項之詐欺取財罪。
(二)核被告所為，係犯刑法第201條第1項之偽造有價證券罪、同
    法第216條、第210條之行使偽造私文書罪及同法第339條第1
    項之詐欺取財罪。被告2次詐欺取財犯行，時間緊接，方法
    相似，觸犯構成要件相同之罪名，顯係基於概括犯意為之，
    應依刑法第56條連續犯規定論以一罪，並依法加重其刑。又
    按連續犯之成立，除主觀上須基於一個概括犯意外，客觀上
    須有先後數行為，逐次實施而具連續性，侵害數個同性質之
    法益，其每一前行為與次行為，依一般社會健全觀念，在時
    間差距上，可以分開，在刑法之評價上，各具獨立性，每次
    行為皆可獨立成罪，構成同一罪名，始足當之；如數行為於
    同時同地或在密切接近之時地實施，侵害同一之法益，各行
    為之獨立性極為薄弱，依一般社會健全觀念，在時間差距上
    ，難以強行分開，在刑法評價上，以視數個舉動之接續施行
    ，合為包括之一行為予以評價，較為合理，則屬接續犯，而
    為包括之一罪（最高法院86年度臺上字第3295號判例參見）
    。本件被告雖偽造本票5張，但係於同一地點，密切接近之
    時間陸續完成，在時間差距上難以強行分開，應視數個舉動
    之接續施行，合為包括之一行為予以評價，較為合理，應屬
    接續犯，而為包括之一罪，而非連續犯（最高法院80年度台
    上字第692號判決參照），況同時偽造同一被害人之之多張
    支票時，其被害法益仍僅一個，不能以其偽造之支票張數，
    計算其法益，此與同時偽造不同被害人之支票時，因有侵害
    數個人法益，係一行為觸犯數罪名者迥異（最高法院73年度
    台上字第3629號判例參照），因此，自不得純以被告偽造5
    紙本票，而評價為數罪。另被告於本票上偽造「林明仁」之
    署押及指印，屬偽造有價證券之階段行為，且其偽造私文書
    ( 借據)、行使偽造有價證券 (本票)之低度行為，應各為行
    使偽造私文書、偽造有價證券之高度行為所吸收，均不另論
    罪。被告所犯上開3罪間，有方法結果之牽連關係，應依牽
    連犯規定，從一重之偽造有價證券罪處斷。查被告有如事實
    欄所載之論罪科刑執行情形，有臺灣高等法院被告前案紀錄
    表1份在卷可稽，其於有期徒執行完畢後，5年之內再犯本件
    有期徒刑以上之罪，為累犯，應依刑法第47條之規定加重其
    刑。
(三)公訴人雖未引用刑法第216條、第210條之法條，惟起訴書犯
    罪事實欄已就被告行使偽造私文書之經過有所論述記載，該
    部分應認為已經起訴，而應併予審究；至公訴人認被告持偽
    造之本票交付證人乙○○用以調借現款之行使偽造有價證券
    行為，係為取得票面值之對價，不另論詐欺罪，惟被告交付
    偽造之本票予證人乙○○，意在作為借款之擔保，已如前述
    ，而此亦為公訴人於起訴書之犯罪事實欄所敘明，揆諸上開
    最高法院之判決及刑庭庭長會議決定，被告自應另論刑法第
    339條第1項之詐欺取財，公訴人上開認定容有誤會，而起訴
    書既就被告詐欺取財之經過有所記載，該部分應認為已經起
    訴，本院自應併予審究。
(四)偽造之本票5紙 (票號為：WG00000000至WG00000000)，依刑
    法第205條之規定，不問屬於犯人與否，沒收之；而偽造之
    借據1紙，雖為被告供犯罪所用之物，惟業由被告交付證人
    乙○○，已非被告所有，依刑法第38條第3項、第1項第2款
    之反面解釋，不得宣告沒收，然借據上借款人處偽造之「林
    明仁」署名1個及指印1枚，依刑法第219條之規定，不問屬
    於犯人與否，應宣告沒收。
據上論斷，應依刑事訴訟法第299條第1項前段、刑法56條、第20
1條第1項、第216條、第210條、第339條第1項、第55條、第47條
、第205條、第219條，罰金罰鍰提高標準條例第1條前段，判決
如主文。
本案經檢察官陳美君到庭執行職務。
中　　華　　民　　國　　94　　年　　11　　月　　15　　日
                  刑事第五庭審判長法  官  林信旭
                                  法  官  蔡憲德
                                  法　官　蘇姵文
上列正本證明與原本無異。
如不服本判決，應於判決送達後10日內向本院提出上訴狀（應附
繕本）。告訴人或被害人如對於本判決不服者，應具備理由請求
檢察官上訴，其上訴期間之計算係以檢察官收受判決正本之日期
為準。
中　　華　　民　　國　　94　　年　　11　　月　　15　　日
                              　　書記官　林金福
論罪法條：
中華民國刑法第201條第1項
意圖供行使之用，而偽造、變造公債票、公司股票或其他有價證
券者，處3年以上10年以下有期徒刑，得併科3千元以下罰金。
中華民國刑法第216條
行使第210條至第215條之文書者，依偽造、變造文書或登載不實
事項或使登載不實事項之規定處斷。
中華民國刑法第210條
偽造、變造私文書，足以生損害於公眾或他人者，處5年以下有
期徒刑。
中華民國刑法第339條第1項
意圖為自己或第三人不法之所有，以詐術使人將本人或第三人之
物交付者，處5年以下有期徒刑、拘役或科或併科1千元以下罰金
。
